臺灣彰化地方法院刑事判決
110年度交易字第530號
公  訴  人  臺灣彰化地方檢察署檢察官 
被      告  謝宗喜



上列被告因過失傷害案件，經檢察官提起公訴（110年度偵字第4
018號），本院判決如下：
    主  文
謝宗喜犯過失傷害罪，處有期徒刑貳月，如易科罰金，以新臺幣
壹仟元折算壹日。
    事  實
一、謝宗喜考領有普通小型車合格駕駛執照，其於民國109年9月
    4日上午7時56分許，自其位於彰化縣○○鎮○○路00號居所前，
    欲將車牌號碼0000-00號自用小貨車（下稱甲車）倒車進入
    南軒路之際，原應注意汽車倒車時，應顯示倒車燈光或手勢
    後，謹慎緩慢後倒，並應注意其他車輛及行人，而依當時天
    候晴朗、時值日間有自然光線、路面乾燥無缺陷、道路無障
    礙物視距良好，客觀上並無不能注意之情事，竟疏未注意即
    貿然倒車進入南軒路；適鄭正陽騎乘車牌號碼000-000號普
    通重型機車（下稱乙車），沿南軒路由東往西方向駛近該處
    ，亦疏未注意遵守該路段每小時40公里之速限，為超越同向
    行駛之他車，而以每小時約55公里之速度行駛，致見及甲車
    倒入南軒路時已閃煞不及，乙車之左後照鏡先擦撞甲車右後
    車尾後向前滑行倒地，鄭正陽遂因而受有第二腰椎閉鎖性骨
    折、第四及五腰椎椎間盤突出、第五腰椎第一薦椎椎間盤突
    出併右側神經壓迫等傷害。另謝宗喜於偵查犯罪之警察機關
    尚未知悉肇事者為何人前，即託人以電話報警，並停留現場
    等待員警到場處理，自首而願接受裁判。
二、案經鄭正陽訴由彰化縣警察局和美分局報請臺灣彰化地方檢
    察署檢察官偵查起訴。　　
    理  由
壹、程序方面
    被告以外之人於審判外之陳述，雖不符前4條之規定，而經
    當事人於審判程序同意作為證據，法院審酌該言詞陳述或書
    面陳述作成時之情況，認為適當者，亦得為證據，刑事訴訟
    法第159條之5第1項定有明文。查本判決作為認定被告謝宗
    喜犯罪之相關審判外陳述，於本院審判程序時檢察官及被告
    均同意作為證據（交易卷第175頁），本院並已依法踐行調
    查證據程序，另審酌此等證據資料作成時並無違法不當之瑕
    疵，亦無其他依法應排除證據能力之情形，乃認以之作為證
    據要屬適當，均得採為本件認定事實之依據。 
貳、實體方面
一、認定事實所憑證據及認定之理由
　　訊據被告固坦認案發之際有駕駛甲車倒車進入南軒路，並致
    使騎乘乙車行經附近之告訴人鄭正陽（下稱告訴人）人車倒
    地之事實，惟矢口否認有何過失傷害犯行，辯稱：倒車出來
    到門口時我有先停止，而不是一直倒出去，我認為我已經有
    注意了，是告訴人自己要超車時騎太靠近甲車，且騎的速度
    太快，嚇一跳緊急煞車才自摔，甲、乙二車並沒有發生碰撞
    ，否則應該會留下跡證，我覺得我是錯在當時沒有請人在後
    面看等語（交易卷第117至119、176頁）。經查：　
　㈠被告考領有普通小型車合格駕駛執照，其於前記時間自上址
    居所前欲將甲車倒車進入南軒路時，並未鳴按喇叭或閃爍車
    燈示警，適告訴人騎乘乙車沿南軒路由東往西方向駛近該處
    ，於見及甲車倒車出現後，乙車因故向前滑行倒地，告訴人
    並因而受有第二腰椎閉鎖性骨折、第四及五腰椎椎間盤突出
    、第五腰椎第一薦椎椎間盤突出併右側神經壓迫等傷害之事
    實，業據告訴人於警詢及審判程序時證述明確（偵字卷第27
    至31頁、交易卷第161至169頁），此外尚有道路交通事故現
    場圖、道路交通事故調查報告表㈠、㈡-1、秀傳醫療社團法人
    秀傳紀念醫院（下稱秀傳醫院）診斷證明書、公路監理電子
    閘門證號查詢汽車駕駛人資料、事故現場採證照片、110報
    案紀錄單、秀傳醫院110年11月3日明秀（醫）字第11000012
    35號函附病歷資料、案發現場網路街景圖，及被告自行拍攝
    之蒐證照片在卷為憑（偵字卷第47至51、71、95、121頁、
    交易卷第21、53至102、133至145頁），復經被告於本院審
    理時是認無訛（交易卷第117至119、176頁），此部分事實
    首堪認定。
　㈡被告固否認案發之際甲、乙二車有發生擦撞之事實，然查：
　⒈告訴人初於員警製作談話紀錄表時，乃至於其後警詢與審判
    程序時，均指稱：我行駛在南軒路上時前方有一輛機車，我
    就從左方繞過該車要超車，結果在前方距離約1公尺處甲車
    突然倒車出來，我沒有煞車先往右邊閃避，但閃避不及，乙
    車左後照鏡就擦撞到甲車右後車尾，導致車身無法平衡而摔
    倒等語綦詳（偵字卷第27至29、43頁、交易卷第161至169頁
    ）。審酌告訴人於歷次應訊時，針對案發之際乙車左後照鏡
    有先與甲車之車體發生擦撞後，方始倒地之案發主要情節，
    先後指證內容要屬一致，且無明顯瑕疵，本院自得以此為基
    礎，審視其指證內容是否有其他證據可資補強審認為真實。
　⒉首先，案發後承辦員警針對甲車之車尾處進行拍照時，雖未
    攝得任何明顯之擦撞痕（偵字卷第55至57、63至65頁），然
    車禍發生是否會留下擦撞跡證，實繫諸於擦撞方向、撞擊力
    道及碰撞部位材質等多重因素，自未可一概而論。則依告訴
    人所指述擦撞情節觀之，乙車既係在向右閃避過程中左側後
    照鏡擦撞到甲車之車尾，且甲車因處於倒車狀態故速度不致
    過快，在此種狀況下縱未在兩車上留下明顯可供採證之擦撞
    痕，甚且未使身居甲車內之被告感受到巨大碰撞力道及聲響
    ，亦無悖於事理，自未可徒憑未見擦撞痕一事，遽予推認並
    未發生擦撞。此外，卷附110報案紀錄單中雖記載略以：甲
    車倒車時，告訴人駕駛乙車閃避不及自摔受傷等語（交易卷
    第69頁），然此「自摔」之用語是否可等同於並未碰撞，經
    與親身經歷車禍經過之告訴人歷次證言對照以觀，並非全然
    無疑；而經當庭提示該份紀錄單之上開記載後，告訴人亦解
    釋稱：我當初有跟范警員確認過，他是說沒有，但我有跟他
    說確實有擦撞到等語在案（交易卷第169頁），足見前揭記
    載並無從排除員警初步觀察兩車上無明顯擦撞痕後予以記錄
    之可能性，尚無足打擊告訴人證詞之憑信性，均先此敘明。
　⒊次者，經細觀前引之道路交通事故現場圖及員警、被告所拍
    攝之車禍現場照片可知，現場並未遺留任何煞車痕，且乙車
    倒地位置並非緊鄰於甲車最後停止之車尾位置附近，而是仍
    有向前移動一段距離、已超過甲車車頭水平位置後始發生車
    身傾斜情事，此觀現場遺留之刮地痕起始位置自明。而稽以
    乙車在即將發生車禍碰撞前，既係處於欲對另輛機車超車之
    狀態，自有相當之行車速度（關於告訴人時速之認定詳下述
    ），若誠如告訴人所述，在並未剎車之情況下乙車之左側後
    照鏡在告訴人向右閃避時與甲車發生擦撞，此際乙車受到擦
    撞力道及自身速度之交互影響，以偏離直線之一定角度向右
    前方飛出滑行後，始因告訴人無從操控而倒下，即符合事理
    。反之，若告訴人係在全未碰撞甲車之情況下自摔人車倒地
    ，應較有可能發生在告訴人緊急剎車之狀況而會留下剎車痕
    ，且此時乙車倒地處應會較接近甲車最終停止位置，而不致
    如同上開書證所呈現現場客觀狀態。
　⒋職是，告訴人指證案發時乙車左後照鏡有擦撞到甲車右後車
    尾之情節，非僅先後一致而無明顯瑕疵，並有上述道路交通
    事故現場圖及現場照片所示現場跡證可資補強，足認確與事
    實相符，堪予採認。　
　㈢按汽車倒車時，應顯示倒車燈光或手勢後，謹慎緩慢後倒，
    並應注意其他車輛及行人，道路交通安全規則第110條第2款
    定有明文。被告既考領有合格駕駛執照，已如前載，對上開
    規範自難諉為不知，駕車上路之際更應遵守前揭規定。復佐
    以案發當時天候晴朗、時值日間有自然光線、路面乾燥無缺
    陷、道路無障礙物視距良好，客觀上並無不能注意之情事；
    則被告在甲車並未裝設倒車顯影設備之情況下，欲以傾斜角
    度倒車進入南軒路，當可知悉於甲車車尾進入該道路時，將
    會佔據部分路面形成來車障礙，即應於倒車時更加謹慎為之
    ，竟疏未事先注意後方人車狀況，未使用倒車燈光或其他方
    式示警即貿然後倒，致告訴人因閃避不及而肇生本件車禍；
    而由被告到庭所自承：每天我從該處出入，倒車一點點的時
    候就停著，讓其他行經車輛留意，別人發現我的時候會按喇
    叭警示我等語（交易卷第119、176頁），益徵被告向來從上
    址居所倒車出門時，並非謹慎關注南軒路上來往人車狀態，
    而是逕自後倒等待其他用路人發現正在倒車的自己，被告此
    種駕駛習慣更突顯其在案發時倒車之際，確實並未小心注意
    其他往來之車輛及行人，故被告對於本件車禍之發生顯已違
    反上開注意義務，而有過失甚明。至於起訴書犯罪事實欄雖
    將被告違反之注意義務內容，認定為「汽車起駛前應注意前
    後方有無障礙或車輛行人，並應讓行進中之車輛行人優先通
    行」（即道路交通安全規則第89條第1項第7款），然該規則
    針對倒車行為既設有第110條第2款之上述規定，自應較起駛
    行為之一般性規範優先適用，而公訴檢察官亦於準備程序時
    ，當庭更正本案所違反之注意義務為道路交通安全規則第11
    0條第2款內容（交易卷第116至117頁），本院自得依上開更
    正後之內容予以審究。
　㈣再查，案發路段即南軒路之速限為每小時40公里一節，有前
    引之道路交通事故調查報告表㈠可佐，而由甲車在案發當時
    係處於倒車狀態，且乙車在擦撞後連人帶車滑行相當距離後
    始倒下一節，堪可推知乙車在車禍發生前行車速度應非甚慢
    。又關於乙車當時之確切時速大致為何，茲據告訴人先於案
    發後數日為警製作談話紀錄表時，自陳當時之時速約為55公
    里等語（偵字卷第43頁），嗣於相隔5個月之警詢時，改稱
    當時行車時速約40公里等語（同卷第29頁），其後於審判程
    序時則稱已無法確認當時速度為何（交易卷第168至169頁）
    ，先後陳述即有不一。則本院參諸告訴人案發初期為警製作
    談話紀錄表時之前揭陳述，因當時已歷經數日之身體休養，
    且係在自己住家進行，應較少受外界及車禍當下身心不穩狀
    態之干擾及影響，復無任何受到強暴、脅迫或心理壓迫等相
    類情形；加以其在當時及嗣後應訊時，均提及案發時正要超
    車，則依一般人之用路常態，超車之際勢必會將自身速度提
    高以利超越，方能在超越前車後切回原先路徑，則告訴人於
    製作談話紀錄表時非僅有具體表達行車時速，更提及案發稍
    前有「加速通過」之情事，應確與事實相符。再考諸被告當
    時既係處於倒車狀態，堪信甲車速度並非甚快，則倘告訴人
    有依速限行駛，當有較充裕時間針對被告逕予倒車之舉及早
    採取煞車減速之安全措施，綜此可徵告訴人於製作談話紀錄
    表時所稱時速係55公里左右等語較屬可採，業已超過案發道
    路速限。復衡諸前述案發現場客觀情狀，並無不能注意之情
    事，詎告訴人竟以55公里之時速騎乘乙車朝案發處所駛近，
    致見及甲車貿然倒車進入該路段時已避煞不及，其自身亦有
    超速之違反注意義務情事甚明，故被告辯稱告訴人行車速度
    過快一節，尚屬有據。惟告訴人就本件車禍固與有此部分過
    失，然被告前述過失情節既併合而為本件肇事危害發生之原
    因，其之過失刑責即不能因此解免，併此敘明。
　㈤綜上所述，本案事證明確，被告犯行洵堪認定，應依法論科
    。　
二、論罪科刑
　㈠核被告所為，係犯刑法第284條前段過失傷害罪。又被告於肇
    事後偵查犯罪之警察機關尚未知肇事者為何人前，即託人以
    電話報警，並停留現場等待員警到場處理，自首而願接受裁
    判一節，有彰化縣警察局道路交通事故肇事人自首情形紀錄
    表（偵字卷第125頁）附卷可佐，堪認符合自首要件，爰依
    刑法第62條前段規定減輕其刑。
  ㈡本院審酌被告因前述過失肇致本件車禍，所為誠有不該，而
    其在偵查中雖曾一度表示認罪之意思，然始終均否認兩車有
    發生碰撞，更於本院審理時改稱並未違反注意義務；而案發
    後之偵查階段車禍雙方固曾歷經調解，然並未達成共識，其
    後告訴人於本院審理時，即主動致電稱不願再與被告商談和
    解事宜，有調解不成立證明書、本院民事調解回報單，及本
    院110年10月25日公務電話紀錄附卷可參（偵字卷第69、97
    至98頁、交易卷第39頁），致迄今被告尚未彌補告訴人所受
    損害；再參酌被告倒車未注意其他車輛及行人之過失為本案
    車禍肇事主因，然告訴人自身同有超速之違反注意義務情事
    ，而為肇事次因；另佐以告訴人因本件車禍所受傷勢已達骨
    折程度，後續尚歷經多次門診及復健治療，並須穿著背架保
    護傷處，此節同有前引之診斷證明書及病歷資料在卷足憑，
    堪認本件犯罪所生損害並非極輕；兼衡被告自稱學歷為高中
    畢業、擔任紡織操作員、月收入約新臺幣3萬元、已婚育有
    三名成年子女、目前獨居、經濟狀況小康、身體無重大疾病
    之家庭經濟身體生活狀況（交易卷第176頁）等具體行為人
    責任基礎之一切情狀，量處如主文所示之刑，並諭知易科罰
    金折算標準，以資懲儆。
據上論斷，應依刑事訴訟法第299條第1項前段，判決如主文。
本案經檢察官吳宇軒提起公訴，檢察官陳昭蓉到庭執行職務。
中　　華　　民　　國　　111 　年　　9 　　月　　5 　　日
                  刑事第八庭  法  官  陳薏伩
以上正本證明與原本無異。
如不服本判決應於收受判決後20日內向本院提出上訴書狀，並應敘述具體理由。其未敘述上訴理由者，應於上訴期間屆滿後20日內向本院補提理由書（均須按他造當事人之人數附繕本） 「切勿逕送上級法院」。　　　　　　　　　　　　　　　　
告訴人或被害人對於判決如有不服具備理由請求檢察官上訴者，
其上訴期間之計算係以檢察官收受判決正本之日期為準。
中　　華　　民　　國　　111 　年　　9 　　月　　5 　　日
                              書記官　林曉汾
附錄本案論罪科刑法條：
中華民國刑法第284條前段
因過失傷害人者，處1年以下有期徒刑、拘役或10萬元以下罰金
；致重傷者，處3年以下有期徒刑、拘役或30萬元以下罰金。